【裁判字號】    88,易,1439
【裁判日期】    890327
【裁判案由】    竊盜等
【裁判全文】
臺灣士林地方法院刑事判決                        八十八年度易字第一四三九號
    公  訴  人  臺灣士林地方法院檢察署檢察官
    被      告  乙○○
    右  一  人
    選任辯護人  何榮源
    被      告  丙○○
    右  一  人
    選任辯護人  林禮模
右列被告等因竊盜案件，經檢察官提起公訴（八十八年度偵字第四四六六號），本院
判決如左：
    主  文
乙○○、丙○○共同竊盜，乙○○處有期徒刑伍月，緩刑肆年。丙○○處有期徒刑
月，緩刑貳年。
被訴妨害公務部分均無罪。
被訴毀損部分均公訴不受理。
    事  實
一、乙○○、丙○○二人因欲南下拜訪親友，於民國八十八年四月二十六日凌晨一時
    十三分許，在臺北縣淡水鎮○○街○段與外環道路口之萊爾富超商前會合並商討
    如何向友人借用交通工具，適見己○○將其所有車牌號碼Ｔ五─七七一號計程車
    暫停路旁，引擎未熄即下車購物，有機可乘，竟基於意圖為自己不法所有之犯意
    聯絡，趁無人注意之際共同竊取該車，並由乙○○駕駛往臺北方向逃逸。經己○○發現報警，臺北縣警察局淡水分局竹圍派出所巡邏警員甲○○據報立即駕駛車
    號ＤＮ─九五四二號警車鳴警笛並開啟警示燈追捕，臺北縣警察局淡水分局中山
    路派出所巡邏警員丁○○等人據報亦駕駛ＤＮ─九五四八號警車加入追緝，迄同
    日凌晨一時四十三分許，在臺北縣淡水鎮○○路九二巷巷口圍捕到案。
二、案經臺北縣警察局淡水分局報請臺灣士林地方法院檢察署檢察官偵查起訴。
    理  由
壹、有罪部分：
一、右開竊取被害人己○○計程車之事實，業據被告乙○○、丙○○供認不諱。被告
    丙○○雖另辯以其當晚已有飲酒，見乙○○打開車門叫其上車，其始上車云云。
    然查：服用酒類後，所含酒精固影響身體之自主神經系統，並造成認知功能的暫
    時性缺損，唯須至酒精經人體代謝後，經血液傳輸麻痺神經始生作用，故初飲酒
    與酒後二、三小時之人體血液所含酒精濃度當不相同，對於精神狀況之影響亦有
    所不同，被告丙○○於事發前固有飲酒，此經證人丁○○於本院調查中證稱被告
    丙○○到了派出所，經其認識之警員叫喚始為清醒等語可明（詳本院八十九年一
    月十一日訊問筆錄），然其於進入上開計程車之前，係在該超商與乙○○會合並
    討論如何南下之事，乙○○表示準備向友人借車，但尚未聯絡其友人，二人復在
    該超商購買泡麵且當場沖泡食用，於吃泡麵當中有聽見引擎聲，其回頭看一眼就
    繼續吃泡麵等情，經被告丙○○於本院調查中敘述甚詳（詳本院八十九年一月十
    一日訊問筆錄），足見其與被告乙○○二人正缺乏交通工具，於看見被害人己○○將計程車暫停於路邊，明知該計程車非屬被告乙○○所有，仍與之共同進入車
    內疾駛而去，已堪認定其確有行竊之意圖。且被告丙○○能於約定之時間、地點
    與被告乙○○會合、能購買物品，並端碗沖泡食用、能與乙○○討論南下方法，
    亦知悉缺乏交通工具之事，並能分辨引擎聲，堪認其於竊車之時，酒精尚未影響
    其神智，而無精神耗弱或心神喪失之情形，之後酒精逐漸發揮作用，其方於上車
    後逐漸沈睡，迄至派出所始為清醒。此外並據告訴人己○○於警訊及本院調查中
    指述甚明，並有臺北縣警察局贓物認領保管單一紙附卷可佐，足徵被告二人自白
    內容與事實相符，渠二人行竊事證已臻明確，竊盜犯行均堪認定，應依法論科。
二、核被告乙○○、丙○○所為，係犯刑法第三百二十條第一項之意圖為自己不法之
    所有，而竊取他人之動產罪。彼二人間有犯意之聯絡，行為之分擔，均為共同正
    犯，應就各共犯之所為負全部責任。爰審酌被告乙○○、丙○○二人之品行、被
    告丙○○係為陪同被告乙○○南下探訪祖母，因缺乏交通工具，由被告乙○○主
    導竊車、渠二人犯罪之手段、涉案輕重不同、所生危害，及犯後均能坦承竊行，
    態度尚稱良好等一切情狀，分別量處如主文第一項所示之刑。末查被告乙○○、
    丙○○二人前均未曾受任何有期徒刑以上刑之宣告，此有本院被告全國前案紀錄
    表、臺灣士林地方法院檢察署前科資料個案查詢表各一份存卷可考，且已與被害
    人己○○達成和解，有和解書一份在卷可參，其二人因一時失慮致犯本罪，犯後
    已坦承犯行，尚知悔悟，經此偵、審之教訓，俱當知所惕勉而無再犯之虞，本院
綜核各情認上開對被告二人所宣告之刑以暫不執行為適當，故分按被告二人涉案
    之輕重，併就被告乙○○部分宣告緩刑四年，就被告丙○○部分宣告緩刑二年，
    以啟自新。
貳、無罪部分：
一、公訴意旨另以：被告乙○○、丙○○二人竊得上開計程車後，由被告乙○○駕駛
    往臺北方向逃逸，巡邏警員丁○○、王閩生據報後，分別駕駛ＤＮ─九五四八號
    、ＤＮ─九五四二號警車鳴警笛、開啟警示燈前往追捕，被告乙○○、丙○○見
    警車自後追捕，即加速逃逸，復數度急煞急停，並數度碰撞由丁○○、甲○○駕
    駛之警車，要讓追捕之警車失控，施強暴妨害其依法執行公務（毀損部分未據告
    訴），因認被告乙○○、丙○○二人另涉妨害公務罪嫌云云。
二、訊據被告乙○○固不否認駕車逃避警方之追捕等情，惟堅決否認有妨害公務之意
    ，辯稱：其並未碰撞警車，亦未於追逐途中急煞急停，其於現場及派出所迭遭數
    名警員拳打腳踢，並以槍托毆打，故於警訊中陳述非基於自由意志所為等語。另
    訊據被告丙○○亦堅決否認有妨害公務，辯稱：其因酒醉，一上車就在睡覺等語
    。公訴意旨認被告二人涉有妨害公務犯行，無非係以被告乙○○之供述、警員丁○○、甲○○之證詞、警車受損之照片等為其論據，然查：
    (一)被告乙○○雖於警訊中陳稱其曾於逃逸途中衝撞警車云云（詳偵查卷第五頁背
      面），證人丁○○亦於警局之書面報告中表示被告因規避攔查而與警車發生碰
      撞，造成二輛警車毀損等情（詳偵查卷第十三頁），惟被告乙○○辯稱其曾遭
      警毆打一節，核與被告丙○○於本院調查中所述：「我在車上被叫醒時，就看
      見李被警察打，用腳踢，並用槍托打，他進入警察局時是警察扶著他走進去的
      。」等語相符（詳本院八十九年一月十一日訊問筆錄）。而被告乙○○於八十
      八年四月二十七日上午九時十九分收押於臺灣士林看守所時，即表示其頭痛、
      胸口瘀血、右下腹瘀血、背部痠痛、右手瘀血等情，經身體檢查發現其右胸、
      腹部、背部均有瘀血現象，有該所八十九年一月十九日士所戒字第三二○號
      函及所附新收被告健康檢查記錄表影本一份附卷可憑，該等前後俱有之傷勢顯
      非被告乙○○自行跌倒所造成，故雖被告乙○○無法指出係遭何一警員所毆，
      然可認定其確遭毆打成傷。又被告乙○○之警訊筆錄雖記載有衝撞警車云云，
      然經證人丁○○於本院調查中陳明：「被告有一次上關渡橋時有被我們圍住，
    是他突然又倒退又逃跑，才造成我們警車互撞。我駕的二十二號警車左前方撞
      到竹圍所警車右車門。除此之外，我的車和被告的車並沒有撞擊，竹圍所的車
      也沒有。」等語（同前訊問筆錄），另證人甲○○亦陳稱其所駕駛之車輛右後
      門處有與中山所的車擦撞等語，並經該二名證人以卷附照片指明警車互撞之受
      損情形（詳本院八十九年一月十一日、三十一日訊問筆錄），可徵被告乙○○
      並未駕駛車輛衝撞警車，其警訊筆錄所載內容應非出於其自由意志所為，堪以
      認定。
    (二)又查，於兩車呈前後緊追之勢時，前車始有為阻撓後車而急煞急停之必要，如
      與他車左右併行途中，急煞急停反易遭他車追及，應無庸贅。又被告乙○○所
      竊取之車輛價值僅約五萬元，顯已老舊一事，業經被害人己○○於警訊中敘明
      （詳偵查卷第十一頁背面），至追捕被告之警車適為新車，此亦經證人甲○○
      於本院調查中陳述明確（詳本院八十九年一月三十一日訊問筆錄），則被告乙○○於竊車後急於逃逸，其所駕駛車輛之性能復不及於警車，緊急煞車後重行
      加油起步將花費較多之時間，衡情被告乙○○應極力加速前進，除於轉彎時減
      速外，當無為施強暴於警員而故意急煞急停之可能，否則兩輛警車緊追在側，
      被告乙○○緊急煞車後起步之際，早應為警車所圍捕到案。另經證人甲○○於
      本院調查中證稱其駕駛警車靠近被告乙○○所駕駛之贓車時，僅看見駕駛座有
      一人，未看見其他人等語（詳本院八十九年一月三十一日訊問筆錄），核與被
      告丙○○所述其上車後即放平椅背睡覺一節相符，故被告丙○○當無於被告乙○○駕車逃逸途中指引路線之可能。
    綜上所述，除警員丁○○、甲○○之證詞外，並無其他證據證明被告二人有使追
    捕之警車失控之意而數度急煞急停，並碰撞警車之行為，而警員丁○○、甲○○
    二人之證詞復與上開車輛性能之比較、被告乙○○急於逃逸之心態、追捕之過程
    等節未能謀合，故尚難憑以遽認被告二人有妨害公務之犯行，此部分不能證明被
    告乙○○、丙○○二人犯罪，自應為渠等無罪之諭知。
、不受理部分：
一、公訴意旨再以：被告乙○○、丙○○二人明知往臺北方向之關渡橋上車輛眾多，
    在橋上倒車隨時會撞及行駛經過之車輛，仍在八里往臺北之關渡橋上倒車，撞及
    由戊○○駕駛，見狀停避一旁之ＦＺ─九八一五號自小客車，致該車右前車門凹
    陷毀損，因認被告二人另涉毀損罪嫌等語。
二、按告訴乃論之罪，告訴人於第一審辯論終結前得撤回其告訴，又告訴經撤回者，
    應諭知不受理之判決，並得不經言詞辯論為之，刑事訴訟法第二百三十八條第一
    項、第三百零三條第三款、第三百零七條分別定有明文。
三、查本件告訴人戊○○告訴被告乙○○、丙○○二人案件，起訴書認係觸犯刑法第
    三百五十四條之毀損罪，依同法第三百五十七條之規定，須告訴乃論。茲據告訴
    人戊○○於本院調查中具狀撤回告訴，依照首開說明，爰就被告二人被訴毀損部
    分諭知不受理之判決。
據上論斷，應依刑事訴訟法第二百九十九條第一項前段、第三百零一條第一項、第三
百零三條第三款，刑法第二十八條、刑法第三百二十條第一項、第七十四條第一款，
罰金罰鍰提高標準條例第一條前段，判決如主文。
本案經檢察官李學玨到庭執行職務。
中     華     民     國     八十九     年     三     月      二十七     日
                                  臺灣士林地方法院刑事第一庭
                                      法  官  彭  幸  鳴
如不服本判決，應於判決送達後十日內，向本院提出上訴狀。
附錄本案論罪科刑法條：
刑法第三百二十條第一項
意圖為自己或第三人不法之所有，而竊取他人之動產者，為竊盜罪，處五年以下有期
徒刑、拘役或五百元以下罰金。


司法院資訊處製作；財團法人民間司法改革基金會備份。
